臺灣高雄地方法院刑事判決　　　　　　 94年度交易更字第1號
公　訴　人　臺灣高雄地方法院檢察署檢察官
被　　　告　甲○○　男　35歲.
上列被告因過失傷害案件，經檢察官聲請以簡易判決處刑（93年
度偵字第16 72 號），本院認不宜逕以簡易判決處刑，改依通常
程序審理，並於中華民國93年9 月24日以93年度交易字第206 號
判決不受理後，檢察官不服，提起上訴，經臺灣高等法院高雄分
院以93年度交易字第91號判決將原判決撤銷，發回本院更行審理
，本院判決如下：
    主  文
甲○○因過失傷害人，處有期徒刑柒月。
    事  實
一、甲○○考領有重型機車駕駛執照，明知飲用酒類後其吐氣所
    含酒精濃度超過每公升0.25毫克或血液中酒精濃度超過百分
    之0.05以上者，辨識力、注意力、反應力均不如常，本應注
    意不得駕車，竟仍於酒後吐氣所含酒精成份在每公升1.53毫
    克之情形下（所涉公共危險部分，業經本院以93年度交簡字
    第102 號刑事判決判處有期徒刑4 月確定），於民國92年10
    月15日凌晨2 時14分許，騎乘車牌號碼OGB-916 號重型機車
    ，沿高雄縣大寮鄉○○路由東往西方向行駛，行經大寮路與
    該路686 巷交岔路口欲左轉進入686 巷時，本應注意汽車行
    駛至交岔路口，左轉彎時，應距交岔路口30公尺前顯示方向
    燈或手勢，行至交岔路口中心處左轉，並不得占用來車道搶
    先左轉，而當時天候晴朗，夜間有照明，柏油路面乾燥無缺
    陷，亦無其他障礙物，視距良好，且依其智識、能力亦無不
    能注意之情事，竟疏未注意，即貿然跨越分向線搶先左轉，
    適有丙○○騎乘車牌號碼XXS-432 號重型機車沿高雄縣大寮
    鄉○○路由西往東方向行駛至前開地點，致遭甲○○所騎乘
    之前揭機車撞及而人車倒地，並受有頭部外傷合併腦震盪、
    左眼頓挫傷、左眼皮撕裂傷及左腓骨骨折等傷害。
二、案經丙○○訴由高雄縣政府警察局林園分局報請台灣高雄地
    方法院檢察官聲請以簡易判決處刑，本院認不宜逕以簡易判
    決處刑，改依通常程序審理，並於93年9 月24日以93年度交
    易字第206 號判決不受理後，檢察官不服，提起上訴，經臺
    灣高等法院高雄分院以93年度交易字第91號判決將原判決撤
    銷，發回本院更行審理。
    理  由
一、程序方面：
  (一)按刑法第277 條第1 項、第281 條、第284 條及第285 條之
    罪，須告訴乃論；告訴乃論之罪，其告訴應自得為告訴之人
    知悉犯人之時起，於6 個月內為之，中華民國刑法第287 條
    及刑事訴訟法第237 條第1 項分別定有明文。次按刑事訴訟
    法第242 條第1 項規定：告訴、告發，應以書狀或言詞向檢
    察官或司法警察官為之；其以言詞為之者，應制作筆錄。惟
    所稱應制作筆錄，乃係屬該管公務員之職責，並非科以告訴
    或告發人之義務，且按告訴係法律賦予被害人之公權，如告
    訴人已以言詞向該管公務員表明告訴之意思而履行合法之告
    訴程序，縱為書記官或司法警察人員之該管公務員未依法制
    作筆錄，其告訴仍能發生告訴之效力，自非得以公務員之疏
    失或怠惰，謂其告訴不合法定程式以未經告訴論，而影響告
    訴人之權益，最高法院92年度台非字第66號判決已明揭斯旨
    。經查，證人即告訴人丙○○於本院審理時結證：「（你在
    警察局是否有說要告撞你的人？）有，我有跟警察伯伯說我
    要告撞我的人，當時只有我和我父親去而已，被告沒有去，
    但是我沒有寫筆錄，因為當時我講話會結巴，表達比較不清
    楚」等語（見本院94年5 月3 日審判筆錄第4 至5 頁），並
    據證人即本件車禍承辦警員簡見名於臺灣高等法院高雄分院
    93年度交上易字第91號案件審理中證述：「（被害人當天﹝
    指92年12月25日﹞有去警局？）有，但沒有製作筆錄」、「
    （被害人當天有無表示要提告訴？）有表明要告訴」、「（
    何以沒有製作丙○○的筆錄？）因為她的意識不是很好，所
    以當天只有製作她父親的筆錄，沒有製作她的筆錄」等語明
    確（見臺灣高等法院高雄分院上開案件94年1 月13日審判筆
    錄第3 至5 頁）。足見本件告訴人丙○○已於告訴期間內之
    92年12月25日向司法警察人員以言詞具體表明欲對被告提出
    告訴等情，揆諸前揭說明，其告訴自已發生合法告訴之效力
    。合先敘明。
  (三)次按被告以外之人於審判外之言詞或書面陳述，除法律有規
    定者外，不得作為證據。再下列文書，亦得為證據：一除顯
    有不可信之情況外，公務員職務上製作之紀錄文書、證明文
    書。二除顯有不可信之情況外，從事業務之人於業務上或通
    常業務過程所須製作之紀錄文書、證明文書。三除前二款之
    情形外，其他於可信之特別情況下所製作之文書，亦得為證
    據；又被告以外之人於審判外之陳述，雖不符刑事訴訟法第
    159 條之1 至第159 條之4 之規定，而經當事人於審判程序
    同意作為證據，法院審酌該言詞陳述或書面陳述作成時之情
    況，認為適當者，亦得為證據；另當事人、代理人或辯護人
    於法院調查證據時，知有第159 條第1 項不得為證據之情形
    ，而未於言詞辯論終結前聲明異議者，視為有前項之同意，
    刑事訴訟法第159 條第1 項、第159 條之4 及第159 條之5
    第1 項、第2 項分別定有明文。經查：高雄縣政府警察局林
    園分局交通組警員簡見名之職務報告、高雄縣政府警察局林
    園分局忠義車禍處理小組委託醫院實施血液中酒精濃度檢測
    報告暨聖若瑟醫院檢驗報告單、道路交通事故現場圖、道路
    交通事故調查報告表(一)、(二)、高雄縣政府警察局交通事故紀
    錄表、臺灣省高屏澎區車輛行車事故鑑定委員會93年2 月29
    日高屏澎鑑字第930179號鑑定意見書及臺灣省車輛行車事故
    覆議鑑定委員會93年6 月28日府覆議字第9310476 號鑑定意
    見書各1 紙、現場照片12幀及長庚紀念醫院診斷證明書2紙
    ，雖均為被告以外之人於審判外所為之書面陳述，屬於傳聞
    證據，然或屬於公務員職務上製作之文書，或屬於業務上之
    紀錄文書，且檢察官及被告於審判程序均同意以前開文書作
    為本案之證據，本院審酌上開文書之形式及取得之過程並無
    瑕疵、與待證事實具有關連性等情況，認為適當，得為證據
    ，而有證據能力。
二、實體方面：
  (一)右揭事實，業據被告於本院審理時坦承不諱，並據告訴人於
    本院審理時指述在卷，復有道路交通事故現場圖、道路交通
    事故調查報告表(一)、(二)、高雄縣政府警察局交通事故紀錄表
    、高雄縣政府警察局林園分局交通組警員簡見名之職務報告
    、高雄縣警察局林園分局忠義車禍處理小組委託醫院實施血
    液中酒精濃度檢測報告暨聖若瑟醫院檢驗報告單各1 紙及現
    場照片12幀附卷可稽。又告訴人丙○○確因本件車禍致受有
    頭部外傷合併腦震盪、左眼頓挫傷、左眼皮撕裂傷及左腓骨
    骨折等傷害，亦有長庚紀念醫院診證明書2 紙在卷足憑。
  (二)按飲用酒類後其吐氣所含酒精濃度超過每公升0.25毫克或血
    液中酒精濃度超過百分之0.05以上者，不得駕車；又汽車行
    駛至交岔路口，左轉彎時，應距交岔路口30公尺前顯示方向
    燈或手勢，行至交岔路口中心處左轉，並不得占用來車道搶
    先左轉，道路交通安全規則第114 條第2 款及第102 條第1
    項第4 款分別定有明文，被告既領有駕駛執照，對上開規定
    ，自應知之甚詳，並為被告應注意之事項，而當時天候晴朗
    ，夜間有照明，柏油路面乾燥無缺陷，亦無其他障礙物，視
    距良好等情，有卷附前揭道路交通事故調查報告表可憑，且
    依被告智識、能力亦無不能注意之情事，竟於飲酒後其吐氣
    所含酒精成份高達每公升1.53毫克之情況下，仍騎乘機車，
    復疏未注意，在行駛至高雄縣大寮路686 巷口時貿然跨越分
    向線搶先左轉，致撞及沿高雄縣大寮鄉○○路由西往東方向
    行駛至該處之告訴人丙○○所騎乘之車牌號碼XXS- 432號重
    型機車，造成告訴人受有前揭傷害，其就本件車禍事故之發
    生確有過失，灼然甚明。再本件經檢察官送請台灣省高屏澎
    區車輛行車事故鑑定委員會鑑定結果，亦認：被告酒精濃度
    過量駕駛重機車搶先左轉未讓直行車先行為肇事原因，告訴
    人駕駛重機車無肇事因素，嗣經檢察官送請臺灣省車輛行車
    事故覆議鑑定委員會鑑定結果，同認：被告於夜間酒精濃度
    過量駕駛重機車，違規跨越分向限制線搶先左轉，為肇事原
    因，有臺灣省高屏澎區車輛行車事故鑑定委員會93年2 月29
    日高屏澎鑑字第930179號鑑定意見書及臺灣省車輛行車事故
    覆議鑑定委員會93年6 月28日府覆議字第9310476 號鑑定意
    見書各1 份在卷可按。又告訴人確因本件車禍事故而受有傷
    害，已如前述，是被告上開過失行為與告訴人所受傷害結果
    間，顯有相當之因果關係。本件事證明確，被告犯行洵堪認
    定。
三、核被告甲○○所為，係犯刑法第284 條第1 項前段之過失傷
    害罪。又被告於服用酒類後吐氣所含酒精成份達每公升1.53
    毫克，已逾法定每公升0.25毫克之標準之情況下，仍騎乘機
    車肇事致告訴人受有傷害，前已敘及，應依道路交通管理處
    罰條例第86條第1 項規定，加重其刑。再刑法總則加重與刑
    法分則加重，分則加重係就犯罪類型變更之個別犯罪行為予
    以加重處罰，而成立另一獨立之罪，道路交通管理處罰條例
    第86條第1 項係對於個別特定之行為而為加重處罰，且已就
    刑法第284 條之基本型犯罪類型變更為加重型犯罪類，而成
    為另一獨立之罪，而無照駕車、酒醉駕車、爭道行駛人行道
    、或行經行人穿越道，不依規定讓行人優先通行，均非單純
    之狀態描述，而係分就行為之方式（無照）、方法及地點（
    爭駛人行道）等為規定，為立法者就構成要件要素之行為主
    體、行為客體、行為態樣、情狀等綜合判斷而制定之犯罪類
    型，故應認係刑法分則之加重（最高法院66年9 月20日66年
    度第7 次刑庭會議決議及法務部 (84) 法檢 (二)字 第0282
    號函參照），附此敘明。爰審酌被告服用酒類達呼氣酒精濃
    度高達每公升1.53毫克，辨識力、注意力、反應力均不如常
    ，已達不能安全駕駛動力交通工具之程度，猶執意騎乘機，
    漠視人、車往來之安危，且疏未遵守道路交通安全規則，致
    肇事造成告訴人受有前述傷害，其過失情節重大，而本件車
    禍發生時，告訴人正值雙十花樣年華，復為在學學生，尚有
    美好之人生待其體驗、開創，然因本件車禍受傷，造成其記
    憶力不佳，行為舉止宛如孩童，而無法繼續就學，未來前景
    堪憂等情，業經告訴代理人陳明在卷，且亦可由告訴人於本
    院審理時對於所詢事項多無法清楚記憶，並宛如孩童般以稚
    氣語調稱呼警察為「警察伯伯」等情為佐（見本院94年5 月
    3 日審判筆錄第4 至5 頁），並有長庚紀念醫院診斷證明書
    2 紙在卷可參，足見被告犯罪情節重大，雖其於犯後坦承犯
    行，但迄未與告訴人達成和解，且於本院審理時亦表明無意
    再行洽談和解等語，亦有本院審判筆錄在卷可按，堪認其毫
    無悔意，態度不佳，不宜輕宥等一切情狀，量處如主文所示
    之刑，以資儆懲。
據上論斷，應依刑事訴訟法第299 條第1 項前段、第452 條，道
路交通管理處罰條例第86條第1 項、刑法第284 條第1 項前段、
，罰金罰鍰提高標準條例第1 條前段，判決如主文。
本案經檢察官乙○○到庭執行職務。
中　　華　　民　　國　　94　　年　　5 　　月　　17　　日
                  交通法庭  審判長法  官  張維君
                                  法　官  伍逸康
                                  法　官  劉惠娟
以上正本證明與原本無異。
如不服本判決，應於判決送達後10日內，向本院提出上訴狀。
中　　華　　民　　國　　94　　年　　5 　　月　　17　　日
                                  書記官  陳素徵
附錄：本案論罪科刑法條全文
刑法第284條第1項前段：
因過失傷害人者，處6 月以下有期徒刑、拘役或500 元以下罰金
。
